臺灣板橋地方法院交通事件裁定　　　　 94年度交聲字第941號
原處分機關　交通部公路總局臺北區監理所
異　議　人　甲○○
即受處分人
上列受處分人因違反道路交通管理處罰條例案件，對於交通部公
路總局臺北區監理所民國九十三年五月廿六日所為之處分（原處
分案號：北監自裁字裁第40－A00000000 號、第40–AH0000000
號），聲明異議，本院裁定如下：
    主  文
原處分均撤銷。
    理  由
一、原處分機關以：異議人即受處分人甲○○所有之車牌號碼Ｈ
    Ｆ－五０八二號自用小客車，分別（一）於民國九十一年九
    月十日一時十二分許，在臺北市市○○○道下建國南路；（
    二）九十年一月十七日十二時四十八分許，在臺北市○○路
    ○段三十巷，因行車速度，超過規定之最高時速違規，經臺
    北市政府警察局中正第一分局、南港分局依據採證照片逕行
    舉發，均依道路交通管理處罰條例第四十條第一項、第六十
    三條第一項第一款規定，分別裁處罰鍰新臺幣（下同）一千
    二百元、一千九百元，並各記違規點數一點。
二、異議意旨略以：異議人甲○○之戶籍於八十六年十一月五日
    日遷移至泰山鄉○○路○段一一五號，再於九十三年三月遷
    至三重市○○路○段二五六號，而登記在異議人名下ＨＦ－
    五０八二號自用小客車，早於八十五年八月中旬左右典當予
    新莊市○○路三一九號中華當鋪（電話：00-00000000），
    典當至今並未駕駛該車輛，亦不清楚該車使用狀況，直至九
    十四年五月十七日收到裁決書方知該車紅單一堆且牌照亦遭
    註銷，異議人現正透過當鋪查該使用人以追究責任之歸屬，
    為此聲明異議，請求撤銷原處分。
三、按汽車駕駛人，行車速度，超過規定之最高時速者，處一
    千二百元以上二千四百元以下罰鍰；汽車駕駛人有第四十條
    第一項之情形者，除依原條款處罰鍰外，並予記違規點數一
    點，道路交通管理處罰條例第四十條第一項、第六十三條第
    一項第一款分別定有明文。逕行舉發者，應按已查明之資料
    填註車牌號碼、車輛種類、車主姓名或地址，並於通知單上
    方空白處加註逕行舉發之文字後，由舉發機關送達被通知人
    。又逕行舉發違反道路交通管理事件，經汽車所有人依通知
    單之應到案日期前到案，並告知違規駕駛人姓名、身分證統
    一編號及住址者，處罰機關應即另行通知違規駕駛人到案依
    法處理；逾應到案日期，處罰機關應依本條例第八十五條第
    三項規定處罰該汽車所有人。又違反道路交通管理事件，行
    為人認為舉發之事實與違規情形相符者，得於接獲通知單後
    ，親自或委託他人持該通知單，不經裁決向指定之處所，逕
    依裁罰基準執行並繳納罰鍰結案。違反道路交通管理事件統
    一裁罰基準及處理細則（下稱處理細則）第十一條第一項第
    三款、第廿四條、第四十八條第一項分別定有明文。揆諸上
    開處理細則之規定，無非在使逕行舉發之違規人（受處分人
    ）得以釐清責任歸屬及得知處罰標準在限期內能自動繳納罰
    款。是受處分人自應先受舉發違反道路交通管理事件通知單
    之通知，始能知悉應到案日期，否則受處分人即無從知悉應
    到案之日期，如主管機關未經合法送達逕行裁決，其裁決程
    序即屬不適法。處理違反道路交通管理事件，有關文書送達
    之程序，依行政程序法之規定，違反道路交通管理事件統一
    裁罰基準及處理細則處理細則第五條定有明文；而依行政程
    序法第七十二條第1 項前段規定，送達，於應受送達人之住
    居所、事務所或營業所為之。
四、經查：異議人即受處分人甲○○所有之車牌號碼ＨＦ－五０
    八二號自用小客車，於上揭時地，因行車速度，超過規定之
    最高時速違規，分別經臺北市政府警察局中正第一分局、南
    港分局依據採證照片逕行舉發之事實，有臺北市政府警察局
    九十一年九月廿四日北市警交大字第A00000000 號、九十年
    二月一日北市警交大字第AH0000000 號舉發違反道路交通管
    理事件通知單（下稱舉發通知單）各一紙及採證照片各一幀
    在卷足憑，其行車超速之違規事實，堪以認定。惟按逕行舉
    發之違反道路交通管理事件，應依行政程序法之規定，將舉
    發通知單送達於被舉發人為裁決處罰之前提要件，就本件舉
    發通知單有無合法送達於異議人乙節，經本院分別向原處分
    機關及原舉發機關函詢舉發通知單之送達情形，均無法提供
    相關送達資料，有臺北市政府警察局中正第一分局九十四年
    七月一日北市警中正一分交字第09431842700 號函、臺北市
    政府警察局交通大隊南港分隊回覆、交通部公路總局臺北區
    監理所九十四年七月十三日北監自字第0946021165號函在卷
    可參，參諸卷附異議人違規查詢報表記載該舉發通知單係「
    單退」案件，且異議人係因該案件未送達，申請原處分機關
    掣開本件裁決書，此有案件未送達掣開裁決書申請書二紙及
    該案件移送書二份附卷足憑，則本件之舉發通知單是否合法
    送達予異議人顯非無疑，次查，異議人自八十六年十一月五
    日起至九十三年三月二日止之戶籍地均設於「臺北縣泰山鄉
    ○○村○○路○段一一五號」，此據異議人供明在卷，並有
    戶籍謄本二紙附卷可稽，而卷附舉發通知單所載之車主地址
    係「臺北縣泰山鄉○○路○段一四二巷七弄一號三樓」，並
    非異議人當時之應受送達處所即上開戶籍地，又異議人具狀
    堅陳其遲至九十四年五月十七日才知上開車輛之紅單一堆等
    語，自難認已對異議人合法送達該舉發通知單，原處分機關
    未予詳查，逕對異議人為裁罰，其處分之程序即難謂無瑕疵
    ，並致異議人喪失於收受前開違規通知單後，於指定期日前
    到案告知實際駕駛人之身分資料，以求轉罰該實際駕駛人而
    免除自身罰責之權利；是異議人執上情聲明異議，為有理由
    ，應由本院將原處分撤銷，並發回原處分機關，另就本件違
    規通知單踐行法定之送達程序，俟該違規通知單合法送達於
    異議人後，再依法為適當之處置。
據上論斷，應依道路交通案件處理辦法第二十條，裁定如主文。
中　　華　　民　　國　九十四　年　　七　　月　　廿九　日
                  交通法庭  法　官  連 育 群
以上正本證明與原本無異。
如不服本裁定應於送達後五日內向本院提出抗告狀。
                            書記官　蘇 宥 維
中　　華　　民　　國　九十四　年　　七　　月　　廿九　日
